【裁判字號】    90,上易,2067
【裁判日期】    901113
【裁判案由】    侵占
【裁判全文】
臺灣高等法院刑事判決                            九十年度上易字第二○六七號
    上  訴  人  臺灣臺北地方法院檢察署檢察官
    被      告  甲○○
右上訴人因被告侵占案件，不服臺灣臺北地方法院九十年度易緝字第三十六號，中華
民國九十年五月十日第一審判決（起訴案號：臺灣臺北地方法院檢察署七十八年度偵
續字第六十五號），提起上訴，本院判決如左：
    主  文
上訴駁回。
    理  由
一、公訴意旨略以：被告甲○○前係乙○○經營之東光百貨公司顧問，於民國七十六
    年十二月十九日，受乙○○之委託，代持美金八千元至新加坡兌換新加坡幣。詎
    甲○○竟意圖為自己不法之所有，予以侵占入己。因認被告甲○○涉有刑法第三
    百三十五條第一項侵占罪嫌。
二、訊據被告甲○○堅決否認有侵占之犯行，辯稱該筆金錢係告訴人乙○○聘其為顧
    問，先給付之安家費及餽贈，如係告訴人請其代換新加坡幣，沒有給他，告訴人
    可以由每月顧問費新台幣五萬元扣除，何以仍按月支付顧問費，伊並未侵占等語
    。而公訴人認被告甲○○涉有侵占之犯行，係以告訴人乙○○之指訴，及被告所
    簽立之收據為其論據。
三、經查：
（一）按犯罪事實應依證據認定之，無證據不得推定其犯罪事實。又不能證明被告犯
      罪者，應諭知無罪之判決，刑事訴訟法第一百五十四條、第三百零一條第一項
      分別定有明文。又事實之認定，應憑證據，如未能發現相當證據，或證據不足
      以證明，自不能以推測或擬制之方法，為裁判基礎。且認定犯罪事實所憑之證
      據，雖不以直接證據為限，間接證據亦包括在內，然而無論直接證據或間接證
      據，其為訴訟上之證明，須於通常一般之人均不致有所懷疑，而得確信其為真
      實之程度者，始得據為有罪之認定，倘其證明尚未達到此一程度，而有合理之
      懷疑存在而無從使事實審法院得有罪之確信時，即應由法院為諭知被告無罪之
      判決。又告訴人之告訴，係以使被告受刑事訴追為目的，是其陳述是否與事實
      相符，仍應調查其他證據以資審認（最高法院四十年台上字第八十六號、五十
      二年台上字第一三００號、七十六年台上字第四九八六號判例意旨參照）。再
      侵占罪之構成要件，須以行為人主觀上有意圖為自己不法所有之侵占犯意；客
      觀上將他人之物，易持有為所有之行為，始足當之。
（二）告訴人雖指稱交付被告美金支票八千元，係要求被告兌換新加坡幣，遭被告侵
      占云云，此為被告所堅決否認。倘告訴人所述為真，則衡諸常理，美金八千元
      數目非小，告訴人自被告由新加坡入境臺灣後，應會要求被告支付所換得之新
      加坡幣，或將八千美元由應支付被告之顧問費中扣除。然告訴人交付美金支票
      八千元，係在七十六年十二月十九日，此為告訴人七十七年八月十八日告訴狀
      中所自承，並有被告於七十六年十二月十九日所書立之收據在卷可稽。但告訴
      人交付美金八千元之支票予被告，自被告其後入境臺灣，繼續聘僱被告擔任其
      顧問至七十七年五月份為止，倘該筆美金八千元如告訴人所言，被告侵占堅不
      返還，則何以不從支付予被告之顧問費中扣除？此顯與常理有間。
（三）告訴人雖稱倘該筆費用確係餽贈，何以需立收據並書明美金支票金額及號碼？
      惟被告書立收據，不過僅能證明被告有收受該筆八千美金而已，不能證明支付
      之用途。且被告於偵審中對於收受美金八仟元並未爭執。而侵占罪之構成要件
      ，須以行為人主觀上有意圖為自己不法所有之犯意；客觀上亦須行為人有將他
      人之物，易持有為所有之行為，始足當之，已如前述。本件除該收據及告訴人
      片面之指訴外，別無其他積極證據足以證明告訴人所交付被告八千美元，係委
      請被告兌換新加坡幣，而予以侵占。縱被告與告訴人對該八千美元之用途認知
      不一，被告既坦承有收受告訴人之八千美元，則其用途為何，應否返還，僅屬
      民事糾葛，應循民事程序救濟。
四、原審認不能證明被告犯罪，為被告無罪之諭知，於法並無不合。公訴人依據告訴
    人之聲請上訴意旨，仍指被告侵占，核無理由，上訴應予駁回。
五、據上論斷，應依刑事訴訟法第三百六十八條，判決如主文。
本案經檢察官柯麗鈴到庭執行職務。
中      華      民      國    九十    年    十一    月       十三       日
                            臺灣高等法院刑事第五庭
                                審判長法  官  趙  功  恆
                                      法  官  楊  貴  雄
                                      法  官  林  立  華
右正本證明與原本無異。
不得上訴。
                                      書記官  孫  佩  琳
中      華      民      國    九十年    十一    月       十三       日


司法院資訊處製作；財團法人民間司法改革基金會備份。
